【裁判字號】    95,抗,189
【裁判日期】    950908
【裁判案由】    訴訟救助
【裁判全文】
臺灣高等法院臺南分院民事裁定  95年度抗字第189號
抗  告  人  乙○○
相  對  人  華南商業銀行股份有限公司
法定代理人  甲○○
上列抗告人因與相對人間請求債務人異議之訴事件，聲請訴訟救
助，對於中華民國95年6 月14日臺灣臺南地方法院95年度救字第
16號裁定提起抗告，本院裁定如下：
    主  文
抗告駁回。
抗告訴訟費用由抗告人負擔。
    理  由
一、抗告人在原審聲請意旨略以：抗告人因遭相對人所屬行員偽
    造文書設定抵押權，致對相對人負有債務，但因該債務之發
    生有無效原因，抗告人顯有勝訴之望，且抗告人家境清寒生
    活拮据，爰請准予訴訟救助，暫免繳納裁判費等語。
二、按當事人無資力支出訴訟費用者，依民事訴訟法第107 條規
    定，法院固應依聲請准予救助，惟此項請求救助之事由，依
    同法第109條第2項、第284 條之規定，應提出能即時調查之
    證據以釋明之。又按當事人無資力支出訴訟費用者，固得聲
    請訴訟救助，然所謂無資力，係指窘於生活，且缺乏經濟信
    用者而言；又法院調查聲請人是否無資力支出訴訟費用，專
    就聲請人提出之證據為之，如聲請人並未提出證據，即應將
    其聲請駁回，無依職權調查或定期命補正之必要；亦經最高
    法院分別著有43年臺抗字第152號判例、88年臺抗字第161號
    判決意旨足參。
三、經查抗告人聲請本件訴訟救助，固提出臺南縣善化鎮小新里
    里長出具之證明書為證，然考該證明書僅泛言抗告人雖非列
    案之低收入戶，但確屬家境清寒生活拮据無誤，並未具體說
    明抗告人家境清寒之程度，已不足據之認定抗告人確窘於生
    活且缺乏經濟信用，而屬於無資力之人；且經原審調閱抗告
    人之財產歸戶資料，其名下尚有不動產數筆，依公告現值計
    算總值新臺幣（下同）2,580,583 元，雖該不動產已因相對
    人聲請強制執行，而經原審查封在案，然此僅涉抗告人變賣
    或處分財產之難易度，亦難據此認定其係無資力狀況；況抗
    告人於93年間尚有薪資及股利所得235,508 元，顯見抗告人
    仍有工作能力及相對之收入；此外抗告人復未能提出其他能
    即時調查之證據，以釋明其無資力支出訴訟費用。原審為此
    認抗告人未達無資力支付訴訟費用之程度，而裁定駁回抗告
    人訴訟救助之聲請，經核認事用法並無不合。抗告人抗告意
    旨猶空言略以：其債務超過資產，已屬無資力清償債務之人
    ，且本案有偽造文書之嫌，抗告人之財產動彈不得，確無資
    力支付裁判費等由，指摘原裁定不當，求予廢棄並准予訴訟
    救助，為無理由，應予駁回。
四、據上論結，本件抗告為無理由，應依民事訴訟法第495條之1
    第1項、第449條第1項、第95條、第78條，裁定如主文。
中    華    民    國    95    年    9    月     8     日
                  民事第四庭  審判長法  官  王惠一
                                    法  官  蘇重信
                                    法  官  林永茂
上為正本係照原本作成。
如不服本裁定，僅得於收受本裁定正本送達後10日內以適用法規
顯有錯誤為理由，向本院提出再抗告狀（須附繕本）依法應繳納
抗告費新台幣1千元，並委任律師為訴訟代理人，經本院許可後
始可再抗告於最高法院。
中    華    民    國    95    年    9    月     8     日
                                    書記官  謝素嬿
【附記】
民事訴訟法第495條之1第2項準用同法第466條之1第1、2項規定
：
(1)對於第二審判決上訴，上訴人應委任律師為訴訟代理人。但上
  訴人或其法定代理人具有律師資格者，不在此限。
(2)上訴人之配偶、三親等內之血親、二親等內之姻親，或上訴人
  為法人、中央或地方機關時，其所屬專任人員具有律師資格並
  經法院認為適當者，亦得為第三審訴訟代理人。
民事訴訟法第466條之2：
  上訴人無資力委任訴訟代理人者，得依訴訟救助之規定，聲請
  第三審法院為之選任律師為其訴訟代理人。
                                               K


司法院資訊處製作；財團法人民間司法改革基金會備份。
